【裁判字號】    98,消債更,543
【裁判日期】    980512
【裁判案由】    聲請更生程序
【裁判全文】
臺灣高雄地方法院民事裁定           98年度消債更字第543號
聲  請  人  甲○○
代  理  人  邱麗妃律師
上列當事人聲請消費者債務清理事件，本院裁定如下：
    主  文
聲請駁回。
聲請費用由聲請人負擔。
    理  由
一、聲請意旨略以：聲請人甲○○前因消費借貸、自用住宅借款
    、信用卡契約等原因，對如附表所示金融機構負有如附表所
    示債務，所負無擔保或無優先權之債務總額未逾新臺幣（下
    同）1,200 萬元。聲請人雖曾於95年4 月間，與無擔保債權
    銀行中之最大債權銀行中國信託銀行依金融主管機關協調成
    立之中華民國銀行公會會員辦理消費金融案件無擔保債務協
    商機制與如附表所示之無擔保債權人達成分期還款協議，每
    月需償還24,610元，惟聲請人月薪僅30,000多元，除負擔聲
    請人自身生活費用每月24,337元之外，還需扶養母親黃月英
    ，每月支出扶養費用3,000 元，實已無能力支付協商款項，
    係因不可歸責於己之事由，致履行有重大困難。且其債務總
    額高達2,016,216 元，已有不能清償債務之虞，爰依法聲請
    准予裁定更生等語。
二、按債務人不能清償債務或有不能清償之虞者，得依本條例所
    定更生程序，清理其債務；債務人無擔保或無優先權之債務
    總額未逾1,200 萬元者，於法院裁定開始清算程序或宣告破
    產前，得向法院聲請更生；債務人對於金融機構因消費借貸
    、自用住宅借款、信用卡或現金卡契約而負債務，在聲請更
    生或清算前，應提出債權人清冊，以書面向最大債權金融機
    構請求協商債務清償方案，並表明共同協商之意旨；債務人
    與金融機構協商成立者，不得聲請更生或清算。但因不可歸
    責於己之事由，致履行顯有重大困難者，不在此限；本條例
    施行前，債務人依金融主管機關協調成立之中華民國銀行公
    會會員，辦理消費金融案件無擔保債務協商機制與金融機構
    成立之協商，準用前項之規定；法院開始更生程序之裁定，
    應載明其年、月、日、時，並即時發生效力；法院裁定開始
    更生或清算程序後，得命司法事務官進行更生或清算程序，
    必要時得選任律師、會計師或其他適當之自然人或法人一人
    為監督人或管理人，消費者債務清理條例第3 條、第42條第
    1 項、第151 條第1 項、第5 項、第6 項、第45條第1 項、
    第16條第1 項分別定有明文。
三、經查：
(一)聲請人曾於95年4 月間與當時最大債權銀行中國信託銀行，
    依「金融主管機關協調成立之中華民國銀行公會會員辦理消
    費金融案件無擔保債務協商機制」與如附表所示之無擔保債
    權人達成分期還款協議，每月需償還24,610元，有卷附協議
    書可參（見本院卷第16頁），已足認定。惟聲請人尚積欠萬
    泰銀行及慶豐銀行債務未於前開協商之範圍內，經提出包括
    有擔保債權人之全體債權人清冊，以書面向最大債權銀行即
    彰化銀行請求共同協商，惟因前已成立協商而遭退件等情，
    有中國信託銀行前置協商退件通知函附卷可稽（見本院卷第
    21頁）。聲請人據以聲請更生，本院自應綜合聲請人目前全
    部收支及財產狀況，評估是否已不能維持符合人性尊嚴之最
    基本生活條件，而有「不能清償或不能清償之虞」之情。
(二)聲請人主張其每月需支出伙食費、水電費、交通費及其他雜
    物支出24,337元，並提出保險費收據、電信費帳單、水電費
    單據等件為證（本院卷第42至第51頁），惟聲請人並未提出
    全部開銷憑證，尚難遽認其主張為真，何況消費者債務清理
    條例雖期望使負債累累難以自力重建經濟生活之債務人得有
    更生之機會，然並無意保證每一債務人均能維持其原來之生
    活水準，毋寧係在保障債務人最低生活水準之前提下，使債
    務人盡力清償以得更生之機會。是債務人生活費用之支出，
    不應由債務人任意主張，只需得以維持其最低生活水準即可
    ，查內政部公告之98年度高雄市低收入戶最低生活費，每人
    每月11,309元，而上開公告係內政部依據社會救助法第4 條
    規定所制訂之標準，應屬可採，聲請人之生活費應依此計算
    。又聲請人主張其須扶養其母黃月英，每月支出扶養費用3,
    000 元，揆諸上開說明，未逾前開最低生活費用標準，並無
    過高之虞，應可採信。綜上，聲請人每月需支付之個人基本
    生活開銷及扶養費用總計14,309元。
(三)聲請人97年度1 至11月平均收入每月33,037元乙情（法院扣
    薪部分已回復計算），有其薪資單、95、96年度綜合所得稅
    各類所得資料清單及財產歸屬資料清單在卷可查（詳本院卷
    第25至38頁），已足認定。則以此計算，聲請人之收入扣除
    前開生活費用後，尚餘18,728元可供還款之用，而聲請人債
    務雖高達2,016,216 元，為每月還款額100 餘倍，然仍可於
    8 、9 年間清償，縱需加計利息而延長還款期限，以聲請人
    30歲之年齡，距離法定退休年齡尚有數十年，應無不能清償
    之虞。
四、綜上所述，本件聲請人未能舉證證明有何不能清償債務或不
    能清償之虞存在，核其聲請係屬聲請更生之要件不備，應予
    駁回。
五、依消費者債務清理條例第11條第1 項、第8 條前段，裁定如
    主文。
中    華    民    國    98    年    5     月    12    日
                  民事第四庭法  官 王奕勛
正本係照原本作成。
如不服本裁定，應於裁定送達後10日內，以書狀向本院提出抗告
，並繳納抗告費新臺幣1,000 元。
中    華    民    國    98    年    5     月    12    日
                                書記官  王資惠
附表：
┌──┬────────────┬────────┬───────┐
│編號│債權人                  │金額（新台幣）  │種    類      │
├──┼────────────┼────────┼───────┤
│1   │台北富邦商業銀行        │69,608元        │信用卡消費款  │
├──┼────────────┼────────┼───────┤
│2   │國泰世華銀行            │463,771元       │信用貸款、信用│
│    │                        │                │卡消費款      │
├──┼────────────┼────────┼───────┤
│3   │香港上海匯豐銀行        │135,719元       │信用卡消費款  │
├──┼────────────┼────────┼───────┤
│4   │遠東銀行                │72,000元        │信用貸款      │
├──┼────────────┼────────┼───────┤
│5   │玉山銀行                │103,051元       │信用卡消費款  │
├──┼────────────┼────────┼───────┤
│6   │萬泰商業銀行            │119,000元       │信用貸款      │
├──┼────────────┼────────┼───────┤
│7   │中國信託銀行            │863,141元       │信用貸款、信用│
│    │                        │                │卡消費款      │
├──┼────────────┼────────┼───────┤
│8   │慶豐商業銀行            │189,926元       │信用貸款、信用│
│    │                        │                │卡消費款      │
└──┴────────────┴────────┴───────┘


司法院資訊處製作；財團法人民間司法改革基金會備份。
